【裁判字號】    89,上訴,148
【裁判日期】    890323
【裁判案由】    殺人未遂
【裁判全文】
臺灣高等法院高雄分院刑事判決                    八十九年度上訴字第一四八號
    上  訴  人
    即  被  告  丙○○
    選任辯護人  戴國石
                陳甲男
右上訴人因殺人未遂案件，不服臺灣屏東地方法院八十八年度訴字第五五號中華民
國八十八年十月二十九日第一審判決（起訴案號：臺灣屏東地方法院檢察署八十八年
度偵字第二二三○號），提起上訴，本院判決如左：
      主    文
上訴駁回。
      事    實
一、丙○○曾於民國八十二年間因重利、賭博等案件，經臺灣高等法院臺南分院分別
    判處有期徒刑一年二月及五月，定執行刑為有期徒刑一年五月，於八十四年三月
    二十三日假釋出監（於八十四年九月十六日假釋期滿執行完畢），仍不知悔改；
    復於八十八年三月二十一日二十二時三十分許，在屏東縣枋山鄉○○路三十六號
    前，與友人黃樹輝（另為不起訴處分）等人一同飲酒之際，因見乙○○在該處屋
    內吵鬧，二人遂生口角衝突，丙○○即與乙○○發生拉扯推打，乙○○被推倒在
    地後，已無法反抗（當時尚未成傷），丙○○竟猶未罷手，更進而基於殺人之犯
    意，拾起在旁之磚塊，在近距離內朝向乙○○之頭部猛力敲擊，並因而砸中乙○
    ○之左側頭部，致其受有左側顳部頭骨開放性骨折、左側顳部硬腦膜外出血及左
    側腮部及耳葉多處裂傷之傷害，乙○○見狀乃中止其殺人行為，聯合旁人緊急召
    喚救護車將乙○○送醫，嗣經警據報循線查獲丙○○，並扣得其染血上衣一件及
    行凶所用之已斷成二截之磚塊二塊；乙○○因頭部嚴重受創，在加護病房緊急治
    療十日，再轉至一般病房治療十餘日始免於難而辦理出院。
二、案經屏東縣警察局枋寮分局移請台灣屏東地方法院檢察署檢察官偵查起訴。
      理    由
一、訊據上訴人即被告丙○○（下稱被告）供認有於前揭時地持磚塊丟擲被害人乙○
    ○，致被害人頭部成傷之事實不諱，惟矢口否認有殺人之犯行，辯稱：我當時僅
    是要教訓乙○○，而在地上撿拾磚塊向他丟擲後，他才倒地，我並無殺人之犯意
    云云。
二、然查：
  (一)被告於警訊時供稱：「今（二十一）日約九時許，我與黃樹輝及另二名同村之
      人，在會社路三六號三陽機車行外面喝酒，而林吉成與另五個人在機車行裡面
      喝酒，且在大聲說話吵鬧，並說我們加祿會社都沒有人能對他怎樣，我聽了很
      不高興，才進入機車店內把他拉出來，以拳頭毆打他倒地，之後再以磚塊敲擊
      其身體及頭部各一下，致倒地不起，不久有人報案，警方到現場處理，把乙○
      ○送醫，並把我帶回調查：：：我拿磚塊敲擊乙○○，我是先把乙○○打倒在
      地，之後再到附近約五十公尺處撿磚塊打乙○○。」、「我當時有喊說叫救護
      車，我不知道是何人報警；我當時在氣憤之下，持磚塊敲擊乙○○」等語（見
      警卷第四頁甲面、背面），又於檢察官偵查中供稱：「乙○○當時在機車店內
      喝酒，我也在外面喝酒，聽見他大小聲叫，我就進去把他拉出來外面，我先出
      手打他頭部，他倒下去後，我又從路邊拿取磚塊砸他：：：其中有一塊磚塊打
      中他頭部，流很多血。」等語（見偵查卷第四頁背面）。依被告上開於警訊及
      檢察官偵查中所述，被告係於出手毆打被害人乙○○倒地後，始拾起路旁之磚
      塊在近距離內朝向乙○○之頭部敲擊之事實，已堪認定。
  (二)被害人乙○○於前開時地遭被告持磚塊敲擊頭部後，致被害人乙○○左側頭部
      遭磚面猛烈撞及，而受有左側顳部頭骨開放性骨折、左側顳部硬腦膜外出血及
      左側腮部及耳葉多處裂傷之傷害，被害人乙○○因頭部嚴重受創，在加護病房
      緊急治療十日，再轉至一般病房治療十餘日始免於難而辦理出院等情，已據被
      害人乙○○於警訊、檢察官偵查中及原審審理中指述甚詳，且又有被告行凶所
      用之磚塊（已斷成二截）與被告染血上衣一件扣案可憑，復有被被害人乙○○
      因此受傷之驗傷診斷書一紙及急診病歷與現場照片三幀附卷可稽（見警卷第九
      頁、十二～十三頁，偵查卷第二一、二七～二八頁，一審卷第四六頁）。
  (三)按頭部乃屬人體致命部位，若以磚頭等堅硬物體猛力丟擲砸打，可以奪取人之
      性命，此為被告所明知之事實，被告於推打被害人乙○○致其倒地無力抵抗後
      ，竟再執磚頭向被害人乙○○頭部猛力丟擲，依現場扣得之磚塊已斷成二截，
      可見被告當時用力至猛；再依被害人之驗傷診斷書及病歷顯示：被害人受有左
      側顳部頭骨開放性骨折、左側顳部硬腦膜外出血及左側腮部及耳葉多處裂傷之
      傷害，在加護病房緊急治療十日，再轉至一般病房治療十餘日，此有前開驗傷
      診斷書及病歷表在卷可憑。且證人蘇宜輝（即屏東縣枋寮醫院院長）於原審調
      查時證稱：「被害人所受之傷勢至為嚴重，沒處理會變成腦水腫及腦壓增加、
      昏迷、會造成血壓、心跳呼吸變化，導致死亡」等語（見一審卷第四三頁背面
      ），被害人所受之傷勢非輕，顯非單純之普通傷害事件所可比擬，復參以被害
      人早經被告推打跌倒在地，若僅為教訓，顯為已足，但被告竟於被害人倒地無
      力抵抗之際，持磚頭猛力丟擲其頭部要害等情，益徵被告當時用力至猛，殺人
      犯意表露無遺，其辯稱僅在為教訓云云，顯非實在。
  (四)被告雖辯稱：我行兇後未逃走，且有救人，足見我並無致人於死之意思云云。
      本件被告雖有救人行為，但並不表示之前其無殺人犯意，其逞兇後再予救人，
      充其量僅構成中止事由而已，不能以此認其無殺人意思；又被害人所受之傷勢
      雖有多處，但集中在頭部左側，但此與磚塊平面面積大致相等，顯係遭同一次
      重創所致。
  (五)至在場證人黃樹輝於檢察官偵查中陳稱：「我只看到許某從地上撿起磚塊丟擲
      過去，磚頭砸中乙○○頭部，之前他們二人在打架：：：原先是發生口角，之
      後以拳頭互毆，許某持磚塊砸被害人後，二人仍拉扯一下，被害人才倒地」等
      語（見偵查卷第十六頁背面、十八頁背面），惟其於警訊時供稱：「（是何人
      打傷乙○○？）我不知道」、「（是丙○○打傷乙○○？）我沒有看見，但我
      感覺是他。」等語（見警卷第八頁甲面），則證人黃樹輝上開於檢察官偵查中
      及警訊所述，前後即有不符，證人黃樹輝既於警訊時供明其未目睹被告有砸傷
      被害人，則證人黃樹輝上開於檢察官偵查中之供述，即無可採。另證人呂順忠
      於本院調查時雖證稱：「他們二人走出去（指被告與被害人），在外面拉拉扯
      扯，被告拿一個東西丟到被害人，那時是夜間看不清楚，丟到後，被害人才倒
      地」云云；另證人王清淋於本院調查時雖亦證稱：我看到他們二人（指被告與
      被害人）在外面打架，我將他們拉開，被告在旁邊撿到一磈磚塊砸被害人，那
      時被害人尚未倒地」云云；惟查，被告毆打被害人倒地後，復持磚塊砸被害人
      頭部之時間，係在夜間，衡之常情，若非近身參與勸架之人，即無法看清被告
      持磚塊砸被害人頭部之經過；況證人呂順忠、王清淋如係參與勸架之人，被告
      於警訊及原審偵審中自可聲請傳訊該二人出庭作證，且證人呂順忠、王清淋上
      開之證詞，與被告前開於警訊及檢察官偵查中之供詞不符，足見證人呂順忠、
      王清淋上開於本院調查時所為證詞，應屬事後迴護被告之詞，均無可採。
    綜上所述，被告前開所辯，無非避重就輕之詞，殊無可取，本件罪證已臻明確，
    被告右揭犯行已堪認定。
三、核被告所為，係犯刑法第二百七十一條第二項、第一項之殺人未遂罪。又被告曾
    於八十二年間因重利、賭博等案件，經臺灣高等法院臺南分院判處有期徒刑一年
    二月及五月，定執行刑為有期徒刑一年五月，於八十四年九月十六日假釋期滿執
    行完畢之事實，不但經被告供明在卷，且有臺灣屏東地方法院檢察署刑案資料查
    註紀錄表及本院被告全國前案紀錄表各乙份在卷可按，其於執行完畢後五年以內
    再犯有期徒刑以上之本罪，為累犯，應依刑法第四十七條之規定就法定刑有期徒
    刑部分加重其刑（至法定刑死刑、無期徒刑部分，依法不得再予以加重）。被告
    行兇後，立即中止其殺人行為，聯合旁人召喚救護車將被害人送醫急救而防止死
    亡發生之結果等事實，已據其供明在卷，核與證人黃樹輝所述之情節相符合，堪
    認其係因己意而中止犯行，應依中止犯之規定，減輕其刑。被告同時有刑之加重
    、減輕事由，依法應先加後減之。至被告行兇後，警方前來處理時，竟向警方謊
    稱本件係車禍事件，經警查覺有異，帶回警局偵訊，始查出上情，故本件並無自
    首之適用，併此指明。
四、原審因而適用刑法第二百七十一條第第二項、第一項、第四十七條、第二十七條
    、第三十七條第二項規定，並審酌被告有事實欄所載之前科（有臺灣屏東地方法
    院檢察署刑案資料查註紀錄表在卷可按），僅因小事情即下手逞兇，手段亦兇殘
    ，助長社會暴力風氣，所生危害非輕，及其事後又向警方謊稱係車禍事件，企圖
    逃脫責任，姑念其於檢察官偵查中即與被害人成立和解，有和解書乙份在卷可稽
    （見偵查卷第三六頁），被害人亦表示不予以追究等情狀，量處有期徒刑五年四
    月。又依被告犯罪之性質，認有褫奪公權之必要，併予宣告褫奪公權伍年。併敘
    明前開犯罪所用之磚塊，並非被告所有，亦非違禁物，自不得予以宣告沒收。經
    核原判決認事用法並無不合，量刑亦屬適當，被告上訴意旨，否認犯罪，指摘原
    判決不當，為無理由，應予駁回。
據上論結，應依刑事訴訟法第三百六十八條，判決如主文。
本案經檢察官劉翼謀到庭執行職務。
中      華      民      國    八十九    年      三      月    二十三    日
                                  臺灣高等法院高雄分院刑事第四庭
                    審判長法官  莊  鎮
                                            法官  陳啟造
                                            法官  蕭權閔
右甲本證明與原本無異。
如不服本判決，應於判決送達後十日內向本院提出上訴狀，其未敘述理由者並應於提
出上訴狀後十日內向本院補提理由書（應附繕本）。
                                          書記官  黎  珍
中      華      民      國    八十九    年      三      月    二十三    日
附錄本判決論罪之法條：
刑法第二百七十一條第一項、第二項
  殺人者，處死刑、無期徒刑或十年以上有期徒刑。
  前項之未遂犯罰之。
                                                                        Ｇ


司法院資訊處製作；財團法人民間司法改革基金會備份。
